臺灣雲林地方法院交通事件裁定　　　　 100年度交聲字第54號
原處分機關　交通部公路總局嘉義區監理所雲林監理站
異　議　人
即受處分人　孫錦喬
上列異議人即受處分人因違反道路交通管理處罰條例案件，對於
交通部公路總局嘉義區監理所雲林監理站民國100 年2 月17日所
為之處分（原處分案號：雲監裁字第裁72-KAJ030274號）不服，
聲明異議，本院裁定如下：
    主  文
異議駁回。
    理  由
一、按車輛面對圓形紅燈表示禁止通行，不得超越停止線或進入
    路口，道路交通標誌標線號誌設置規則第206 條第5 款第1
    目定有明文。又駕駛人駕駛車輛或行人在道路上，應遵守道
    路交通標誌、標線、號誌之指示、警告、禁制規定，並服從
    執行交通勤務之警察或依法令執行指揮交通及交通稽查任務
    人員之指揮；汽車駕駛人，行經有燈光號誌管制之交岔路口
    闖紅燈者，處新臺幣（下同）1,800 元以上5,400 元以下罰
    鍰；汽車駕駛人有前開規定之情形者，除依該條處罰鍰外，
    並予記違規點數3 點，道路交通管理處罰條例第4 條第1 項
    、第53條第1 項及第63條第1 項第3 款分別定有明文。
二、原處分意旨略以：異議人即受處分人孫錦喬（下稱異議人）
    駕駛車牌號碼SO-7353 號自用一般小客車，於民國100 年1
    月3 日10時50分許，在雲林縣西螺鎮○○○路與西興南路之
    交岔路口，因駕駛行經有燈光號誌管制之交岔路口闖紅燈，
    經雲林縣警察局西螺分局員警當場攔停製單舉發，嗣經交通
    部公路總局嘉義區監理所雲林監理站（下稱移送機關）依道
    路交通管理處罰條例第53條第1 項及第63條第1 項第3 款等
    規定，裁處罰鍰2,700 元，並記違規點數3 點。
三、異議人不服上開處分，提出聲明異議，其異議意旨略以：異
    議人是看到紅燈停下，待轉綠燈後才又往前行駛，並沒有闖
    紅燈的意圖，關於這點員警也表示親眼目睹有停車動作。且
    當時警員與警車並沒有在西螺鎮○○○路與西興南路口執行
    勤務，若有就該立即攔停舉發。因此員警在離該路口有相當
    距離之情形下，光以肉眼遠距離判斷恐有偏差！而且員警是
    在數百公尺外才攔停，更證明當時員警並非在該路口！又該
    路口監視器畫面無法呈現號誌變換運作情形，加上交通部82
    年10月21日交路82字第39729 號的函釋，是否可以只憑執法
    人員之指述，即認定駕駛人有違反交通規則之行為？如此，
    則只要值勤員警指述（即使故意誣陷或錯誤），行經該路口
    的任何一車輛都有被認定闖紅燈之危險，顯不合理，為此依
    法聲明異議，請求撤銷原處分云云。
四、經查：
(一)、異議人駕駛上開車輛，於上揭時間，由東往西直行，行經西
    螺鎮○○○路與光復西路設有燈光號誌管制之交岔路口處，
    因闖紅燈，經雲林縣警察局西螺分局員警攔停製單舉發，嗣
    原處分機關認上開違規行為屬實，遂於100 年2 月17日開具
    雲監裁字第裁72-KAJ030274號裁決書，以異議人有「駕車行
    經有燈光號誌管制之交岔路口闖紅燈」之違規行為之事實，
    依道路交通管理處罰條例第53條第1 項，裁處異議人罰鍰2,
    700 元，並依同條例第63條第1 項第3 款規定，記違規點數
    3 點，此有雲林縣警察局100 年1 月3 日雲警交字第KAJ030
    274 號舉發違反道路交通管理事件通知單、雲林縣警察局西
    螺分局100 年1 月20日雲警螺交字第1000000626號函及原處
    分機關上開裁決書各1 份在卷可稽。
(二)、訊據證人即本件取締之執勤員警蔡忠翰於本院庭訊時具結證
    稱：「當日與王聰富警員一同執行勤務，由王聰富開車，我
    坐在副駕駛座，我們大概距離西螺鎮○○○路跟光復西路口
    大概60公尺左右，我們行駛在西興南路，是由北向南開，開
    車的過程中看到孫小姐是由東向西，開車行駛在光復西路，
    車號是SO-7353 號自用小客車。」、「我們就是立即過去攔
    停，因為我們這邊是綠燈，所以判斷他那邊是紅燈。」、「
    我有看到他有稍微頓一下，然後往前開。他在路口那邊有稍
    微停頓到一點，然後就開過去。」、「我們看到車頭突出來
    一點點，就看到車過去。他沒有停在路中央，他就是慢慢過
    去。」、「然後我就追過去，就像是他講的，大概有兩個路
    口，大概80公尺才追到。我們直走，右轉要先減速看看有無
    車輛，才過去。」、「追到之後，我們是鳴笛，他可能沒有
    聽到，沒有停下來，我們就超前，把他攔停在路邊。」、「
    下來之後，就告訴他闖紅燈，他說他路況不熟，說對不起。
    我們現場有錄音錄影。」、「我們有去調取監視器，但是是
    民宅，所以沒有拍到燈號，只有拍到他在開。」，（證人當
    庭提出光碟一片，詳本院卷第34頁至第35頁）。另一位在場
    執勤員警王聰富亦到庭具結證稱：「當時就是我們巡邏車是
    沿著西興南路北往南直行，到光復西路口大概距離60公尺，
    我們當時是綠燈，就看到孫小姐沿著光復西路，東往西開過
    去。」、「其實孫小姐速度不快，他到西興南路、光復西路
    口，他快要到路口時，有看到他稍微停頓一下，他的速度不
    快。」、「他不算停下來，就是停頓一下，這個監視器畫面
    有。」、「接下來我們追上去，沿著光復西路右轉將他攔停
    下來。然後下車，我告知孫小姐他闖紅燈，我們也有錄影錄
    音，他第一句話說路況不熟，對不起，錄影帶裡面有。」（
    詳本院卷第37頁）。綜上，本件證人蔡忠翰、王聰富2 人所
    證述當時值勤取締之情節互核相符，且均係依法執行公務，
    與異議人並不相識，素無怨隙，其目睹及取締異議人上開違
    規情事，應無設詞攀誣、或虛構違規事實以陷害異議人之理
    ，況警員執行公務本身受行政懲處責任之監督，到庭具結作
    證更以刑罰擔保其真實性，殊無甘冒行政懲處及刑法偽證罪
    責任而刻意誣陷異議人之必要，是證人前揭證述應無虛偽、
    誣陷之可能，堪予採信。
(三)、異議人雖辯稱：警察當時並沒有在十字路口，他是過了很遠
    ，超過兩個路口之後才把伊攔下來，如警察當時有在那個十
    字路口，應該當場把伊攔下來，不應該經過這麼多公尺之後
    才把伊攔下來云云。惟證人蔡忠翰證稱：我們直走，右轉要
    先減速看看有無車輛，才過去，追到之後我們是鳴笛，他可
    能沒有聽到，沒有停下來，我們就超前，把他攔停在路邊等
    語，已如前述。又按汽車駕駛人闖紅燈當場不能或不宜攔截
    製單舉發者，得逕行舉發，道路交通管理處罰條例第7-2 條
    第1 項第1 款定有明文，是交通違規事件之舉發方式本可區
    分為「當場舉發」或「逕行舉發」二種，本件異議人於上揭
    時、地有闖紅燈之違規行為已無疑義，則執法人員之取締方
    式，揆諸上開規定，應係立法者授權舉發之執法人員得依現
    場情形判斷是否予以當場攔截違規人並製單舉發，或如有不
    能或不適宜之情形，則改由逕行舉發之方式甚明。是證人蔡
    忠翰、王聰富駕車尾隨違規車輛，於情況許可時當場舉發之
    行為，乃依法執行，並無可議之處，況如渠等當時未尾隨後
    予以當場舉發，依上開規定僅是改以逕行舉發之方式，要與
    違規事實無影響，異議人執此異議顯不可採。
(四)、次按警察取締交通違規事件，並不限於科學儀器所採證據，
    即值勤員警根據其目擊之證述，亦得為認定交通違規事實之
    證據，此外執法機關或法院仍應就事件所涉相關證據資料，
    包括供述及非供述證據，依一般之經驗、論理法則，憑以認
    定行為人交通違規行為事實之有無。此囿於交通違規事件之
    特性，行為態樣甚夥，有者稍縱即逝，且以汽機車駕駛人闖
    紅燈、違規迴轉等違規行為之本質，多係發生於轉瞬間，通
    常仰賴執行取締違規公務員當場以目擊或輔以電子攝影器材
    認定及明快判斷，尤須立即採取取締作為，以維護交通安全
    ，若此類行為均要求以科學儀器取證，有部分情形無異強人
    所難，且將使有危險駕駛習慣之駕駛人心存僥倖，而恣意違
    反相關道路交通安全規則，導致無法達到道路交通管理處罰
    條例維護交通安全之目的。故於此類案件，舉發員警親眼見
    聞違規經過，並以證人身分具結後在法院證述，仍不失為認
    定交通違規事實有無之證據方法。查本件固未有舉發照片或
    相關錄影影像證明異議人交通違規一事（證人蔡忠翰庭呈10
    0 年1 月3 日調閱民宅店面所裝設之監視器，攝影角度無法
    拍到燈號，只有拍到異議人開車行駛之情形），但異議人違
    規情節，業經證人蔡忠翰、王聰富到院證稱綦詳，衡以異議
    人違規行為發生時間甚短，本質上屬稍縱即逝之違規行為，
    尚難強令證人於舉發時，須另輔以其他證據。況由前述異議
    人違規當時之情況證據（即員警當時行駛道路之燈號為綠燈
    ，異議人同時行經與員警不同道路之十字路口），依經驗、
    論理法則推斷，異議人當時必是闖紅燈無疑，適足以補強證
    人執行勤務之際，依法舉發之正確性。準此，本院自得以證
    人可信之證詞，據以認定異議人闖紅燈之違規事實，從而，
    異議人所辯實無可採。
五、綜上所述，異議人確有於上述時、地駕駛一般自用小客車闖
    越紅燈之違規行為，已堪認定。原處分機關依道路交通管理
    處罰條例第53條第1 項、第63條第1 項第3 款及違反道路交
    通管理事件統一裁罰基準及處理細則等規定，裁處異議人罰
    鍰2,700 元，並記違規點數3 點，於法洵屬有據，核無違誤
    或不當。本件異議人上開之聲明異議，為無理由，應予駁回
    。
據上論斷，依道路交通管理處罰條例第87條第2 項、道路交通事
件處理辦法第18條，裁定如主文。
中    華    民    國    100   年    4     月    15    日
                  交通法庭  法  官  張文俊
以上正本證明與原本無異。
如不服本裁定，應於裁定送達後5 日內，向本院提出抗告狀（須
附繕本）。
                            書記官  邱明通
中    華    民    國    100   年    4     月    15    日